臺灣臺中地方法院刑事判決　　　　　　　96年度易字第2769號
公　訴　人　臺灣臺中地方法院檢察署檢察官
被　　　告　丙○○
上列被告因贓物案件，經檢察官提起公訴（96年度偵字第10074
號），本院判決如下：
    主  文
丙○○無罪。
    理  由
一、公訴意旨略以：被告丙○○係址設於臺中市○○路七八九巷
    七六號「同國企業社」之負責人，經營資源回收廠之業務，
    其明知甲○○（起訴書誤載為真實姓名年籍不詳之男子，嗣
    經蒞庭檢察官於本院審理、論告時陳明為甲○○）自民國九
    十六年三月間某日起至同年四月上旬止，多次攜至上址「同
    國企業社」銷售予其合計數量即：後述經警扣得之鋅製木工
    機零件一百十二公斤，係屬甲○○之父即被害人乙○○所有
    、遭甲○○所竊取之贓物（甲○○竊盜犯行部分，未據被害
    人乙○○告訴），竟仍以每公斤新臺幣（下同）五十元之價
    格向甲○○收購之，而故買贓物。嗣被告於九十六年四月十
    二日十五時三十分許，在上址「同國企業社」為警查獲，並
    當場扣得鋅製木工機零件一百十二公斤（下稱前開鋅製零件
    ）。因認被告涉犯刑法第三百四十九條第二項之故買贓物罪
    嫌等語。
二、按犯罪事實應依證據認定之，無證據不得認定其犯罪事實，
    又不能證明被告犯罪者，應諭知無罪之判決，刑事訴訟法第
    一百五十四條第二項、第三百零一條第一項分別定有明文。
    次按認定犯罪事實應依證據，為刑事訴訟法所明定，故被告
    否認犯罪事實所持之辯解，縱屬不能成立，仍非有積極證據
    足以證明其犯罪行為，不能遽為有罪之認定；事實之認定，
    應憑證據，如未能發現相當證據，或證據不足以證明，自不
    能以推測或擬制之方法，以為裁判基礎；認定犯罪事實所憑
    之證據，雖不以直接證據為限，間接證據亦包括在內。然而
    無論直接或間接證據，其為訴訟上之證明，須於通常一般之
    人均不致有所懷疑，而得確信其為真實之程度者，始得據為
    有罪之認定，倘其證明尚未達到此一程度，而有合理之懷疑
    存在時，事實審法院復已就其心證上理由予以闡述，敘明其
    如何無從為有罪之確信，因而為無罪之判決，尚不得任意指
    為違法（最高法院三十年上字第一八三一號、四十年臺上字
    第八六號、七十六年臺上字第四九八六號判例參照）。
三、公訴人認為被告丙○○涉有前揭故買贓物罪嫌，無非以：(一)
    扣案之前開鋅製零件，係屬被害人即證人乙○○遭其子即證
    人甲○○竊取之贓物；(二)被告於前揭時地，係以每公斤五十
    元之價格，有償向證人甲○○購買前開鋅製零件；(三)證人甲○○就其出售前開鋅製零件予被告之各次時間、次數、數量
    ，及期間中證人甲○○又買回部分鋅製零件之時間、次數、
    數量、原因，暨證人甲○○買回部分鋅製零件後再販售予被
    告之時間、次數、數量等情，與被告之供述有所出入，不足
    為有利被告認定之依據；(四)被告前於九十二年、九十五年間
    ，即曾二次因故買贓物犯行均經法院判處有罪之刑事前案紀
    錄，且被告既經營資源回收廠，對於舊貨、回收物之收買程
    序自當更為慎重，詎被告就其向證人甲○○所購入前開鋅製
    零件未做購買紀錄或登簿，再參以被告於偵查中亦自承前開
    鋅製零件是新的會懷疑有問題等語，足見被告認知前開鋅製
    零件係屬來源不明之贓物而仍故買之，為其所憑之論據。訊
    據被告固不否認其於前揭時地，有以每公斤五十元之價格，
    有償向證人甲○○買受前開鋅製零件之事實，惟堅詞否認有
    何前揭故買贓物之不法犯行，辯稱：甲○○說前開鋅製零件
    是他（即指甲○○，下同）家的，因為他父親搬遷工廠，他
    父親叫他拿來賣的，期間甲○○又有以原先向我購入之相同
    價錢，再向我買回先前我所購入之鋅製零件，我不知道前開
    鋅製零件是甲○○竊取而來之贓物等語。經查：
  (一)證人乙○○於九十六年四月十二日自嘉義返回其臺中市○○
    區○○路一一二巷八六弄二八號住處，發現置放於其上址住
    處旁倉庫內、其加工製造而屬其所有之前開鋅製零件遭竊，
    其旋即於同日自行在被告經營之上址「同國企業社」處發現
    前開鋅製零件後，始進一步報警處理，再經警於同日十五時
    三十分許，在上址「同國企業社」扣得前開鋅製零件，嗣時
    隔數日後證人乙○○向證人甲○○告知前開鋅製零件遭竊及
    報警之事後，證人甲○○始向證人乙○○坦承自己擅自竊取
    前開鋅製零件並攜至上址「同國企業社」以每公斤五十元之
    價格出售予被告等情，業據證人乙○○、甲○○分別於本院
    審理時結證明確，互核情節相符，並有前開鋅製零件扣案可
    證，固堪認前開鋅製零件為證人乙○○所有，且係證人乙○○之子即證人甲○○擅自竊取前開鋅製零件之事實。惟參諸
    證人甲○○於本院審理時明確結證：我將鋅製零件賣給丙○○時，我有向丙○○說鋅製零件是我爸爸所有之庫存貨品；
    我大致的意思是向丙○○說我爸爸要搬工廠要把這些鋅製零
    件賣掉，我向丙○○說我家裡要賣掉，要搬去別的地方，所
    以這些鋅製零件貨物沒有用到，要先賣掉；我將鋅製零件賣
    給丙○○時有說我爸爸不在家；丙○○並不知道我沒有取得
    乙○○同意而將鋅製木工機零件賣給丙○○等語，已難認被
    告係於知悉前開鋅製零件為屬證人甲○○不法取得之贓物情
    形下，仍基於故買贓物之犯意，而向證人甲○○購買前開鋅
    製零件。
  (二)被告雖於偵查中陳稱：前開鋅製零件是新的，我會懷疑有問
    題等語。惟參諸被告自九十六年三月間某日起至同年四月上
    旬止，多次向證人甲○○購買鋅製零件之過程中，期間證人
    甲○○有數次以原先出售予被告之相同價錢，再向被告買回
    先前出售予被告之鋅製零件乙節，亦據證人甲○○於本院審
    理時結證明確。則前開鋅製零件實際上既屬證人甲○○之父
    即證人乙○○所有，且係證人甲○○自其家中自行攜至被告
    經營之上址「同國企業社」處出售予被告，期間證人甲○○
    甚且又有向被告再買回先前所出售鋅製零件，於此情形，顯
    難認被告知悉證人乙○○、甲○○間之內部關係（即證人甲○○未得到證人乙○○之同意或授權而擅自竊取並出售前開
    鋅製零件）外，亦難認被告係於知悉前開鋅製零件為屬證人
    甲○○所不法取得贓物之情形下，仍故意向證人甲○○購買
    前開鋅製零件。則被告主觀上是否係基於買受贓物之故意，
    始向證人甲○○購買前開鋅製零件，實仍有相當程度之合理
    懷疑存在，自難逕予不利被告之認定。
  (三)況證人乙○○係於九十六年四月十二日，自嘉義返回其臺中
    市○○區○○路一一二巷八六弄二八號住處始發現前開鋅製
    零件遭竊，並於同日自行在被告經營之上址「同國企業社」
    處發現前開鋅製零件後，始進一步報警處理乙節，亦如前述
    。衡情被告事前倘已知悉前開鋅製零件係屬不法取得之贓物
    ，始向證人甲○○購買前開鋅製零件，被告豈有在與證人甲○○交易贓物長達約一個月之期間，仍將前開鋅製零件置放
    在證人乙○○自行至上址「同國企業社」時，即能輕易發現
    贓物所在（即前開鋅製零件置放位置）之理？由此益見倘遽
    認被告係基於買受贓物之故意，始向證人甲○○購買前開鋅
    製零件，顯屬速斷。從而，縱令被告於購買前開鋅製零件之
    過程中，疏未詳載前開鋅製零件各次購買之紀錄，或係證人
    甲○○於本院審理時關於其出售、買回及嗣再出售鋅製零件
    予被告之各次時間、次數、數量等細節之證言，縱與被告之
    供述並未完全一致，顯均無從依此推認被告主觀上即係基於
    買受贓物之故意，而向證人甲○○購買前開鋅製零件甚明。
  (四)至被告前於九十二年、九十五年間，曾二次因故買贓物案件
    分別經本院以九十二年度易字第二二八九號、九十六年度簡
    字第一四○號判處有罪確定之刑事前案紀錄乙節，固有臺灣
    高等法院被告前案紀錄表及前開刑事判決書各一件附卷可按
    。然前開二案件被告所購買者，分別均係一次向他人購買鞋
    模四具、向他人購買產業道路上之水溝蓋二個，此觀前開刑
    事判決書內容甚明，亦據被告自承在卷，足見被告於前開二
    案件中所故買贓物之客體、買受過程、購買期間等情，均與
    本案被告向證人甲○○購入前開鋅製零件之情節顯有不同，
    亦互不相涉，自不得以比附援引或逕以推測或擬制方法，作
    為本案不利被告認定之憑據。
四、綜上所述，依公訴人所舉之證據，尚難證明被告係基於買受
    贓物之故意而向證人甲○○購買前開鋅製零件。此外，本院
    復查無其他積極證據，足資證明被告確有公訴人所指前揭故
    買贓物之犯行，揆諸首揭法條及判例意旨，不能證明被告犯
    罪，依法自應為無罪之諭知。
據上論斷，應依刑事訴訟法第三百零一條第一項，判決如主文。
中　　華　　民　　國　　96　　年　　8 　　月　　21　　日
                  刑事第九庭    審判長法  官　周瑞芬
                                      法  官　莊秋燕
                                      法  官　何世全
以上正本證明與原本無異。
如不服本判決，應於送達後十日內向本院提出上訴狀（須附繕本
），上訴於臺灣高等法院臺中分院。
                                      書記官　童洪芳美
中　　華　　民　　國　　96　　年　　8 　　月　　21　　日
